【裁判字號】    99,訴,1266
【裁判日期】    991018
【裁判案由】    違反毒品危害防制條例
【裁判全文】
臺灣臺南地方法院刑事判決              99年度訴字第1266號
公  訴  人  臺灣高雄地方法院檢察署檢察官
被      告  乙○○
上列被告因違反毒品危害防制條例案件，經臺灣高雄地方法院檢
察署檢察官向臺灣高雄地方法院提起公訴（99年度毒偵字第3028
號），臺灣高雄地方法院認無管轄權，而以判決移送本院審理（
99 年度審訴字第2240號），嗣被告於準備程序中就被訴事實為
有罪之陳述，經本院合議庭裁定改依簡式審判程序審理，判決如
下：
    主  文
乙○○施用第一級毒品，累犯，處有期徒刑壹年。扣案第一級毒
品海洛因柒包（驗餘合計淨重貳點肆捌公克）、第二級毒品甲基
安非他命貳包（驗餘淨重分別為零點零零壹公克、零點零零肆公
克）均沒收銷燬之，使用過注射針筒壹支沒收。
    事實及理由
一、乙○○前於民國93年間，曾因施用毒品案件，經臺灣臺南地
    方法院裁定送觀察、勒戒，於93年5月25日因無繼續施用傾
    向而執行完畢出所。嗣又於94年間，再犯施用第一級、第二
    級毒品行為，經臺灣高等法院臺南分院分別判處有期徒刑10
    月、6月，並定其應執行刑為1年2月後，於95年7月31日縮刑
    期滿執行完畢。詎乙○○仍未戒除毒癮且不知悔改，又於99
    年3月17日下午4時許，在臺南縣善化鎮○○路○路段旁車內
    ，施用第一級毒品海洛因1次。嗣經臺南縣警察局善化分局
    於該日晚間7時35分許，經乙○○同意，對其在臺南縣善化
    鎮牛庄里145之4號居所進行搜索，查扣第一級毒品海洛因7
    包（驗餘合計淨重2.48公克）、第二級毒品甲基安非他命5
    包（其中2包驗餘淨重為0.001公克、0.004公克，餘3包於檢
    驗後用罄）、及其他如附表編號3至9所示之物。
二、按觀察、勒戒執行完畢釋放後，5年內再犯施用毒品之罪者
    ，檢察官應依法追訴，毒品危害防制條例第23條第2項定有
    明文。又92年7月9日新修正之毒品危害防制條例刪除二犯及
    三犯之規定，一改修法前繁雜之處遇程序，僅將施用毒品者
    簡化區分為初犯、再犯，並認施用毒品者係屬病患性犯人，
    以觀察、勒戒戒除其身癮，並以強制戒治去除其心癮。經觀
    察、勒戒或強制戒治執行完畢釋放後，若係5年後再犯該條
    例第10 條施用毒品罪者，與同條例第20條第1項、第2項關
    於「初犯」之處理方式相同，檢察官應先聲請法院裁定令被
    告入勒戒處所觀察、勒戒，並視有無繼續施用毒品傾向，決
    定應予釋放、為不起訴之處分，或應聲請法院裁定令入勒戒
    處所強制戒治；若係5年內「再犯」同條例第10條施用毒品
    罪者，依同條例第23條第2項規定，檢察官則應依法追訴。
    觀諸該條例第20條第3項之修正理由：「觀察、勒戒或強制
    戒治5年後再犯者，顯見前所實施之觀察、勒戒或強制戒治
    已足以遮斷其施用毒品之癮，為期自新及協助其戒除毒癮，
    對此5年後再犯者，爰明定仍適用初犯之規定，先經觀察、
    勒戒、強制戒治之程序。」及同條例第23條第2項之修正理
    由：「為配合簡化施用毒品犯之刑事處遇程序，並鑑於經觀
    察、勒戒或強制戒治執行完畢釋放後5年內再犯者，其再犯
    率甚高，原據以實施之觀察、勒戒及強制戒治既已無法收其
    實效，自應施以刑事處遇。」顯然如施用毒品者係前經觀察
    、勒戒或強制戒治等治療程序執行完畢5年後，始再施用毒
    品之「初犯」，因前所執行之觀察、勒戒或強制戒治已足收
    戒除毒癮之效，自應重新執行觀察、勒戒或強制戒治等治療
    程序，並於治療程序執行完畢後，由檢察官為不起訴處分，
    毋庸對之追訴處罰；反之，在「再犯」之情形，因其先前所
    為治療程序顯未能收戒斷毒癮之效，且考量施用毒品者之再
    犯率偏高，乃簡化其刑事處遇程序，而逕予追訴處罰，不再
    施以治療程序。參酌上開立法理由，修正毒品危害防制條例
    就施用毒品者，祇於「初犯」及「5年後再犯」二種情形，
    有其追訴條件之限制，即須於初犯經觀察、勒戒或強制戒治
    釋放後，5 年內均無施用毒品之行為，始能認其前所實施之
    觀察、勒戒或強制戒治已足遮斷毒癮，而得於5年後再犯時
    ，再予適用初犯之規定，重行觀察、勒戒等程序。倘5年內
    已經再犯，被依法追訴處罰，縱其第3次（或第3次以上）施
    用毒品之時間在初犯釋放5年以後，即與「5年後再犯」之情
    形有別，且因已於「5年內再犯」，顯見其再犯率甚高，原
    實施觀察、勒戒或強制戒治，已無法收其實效，而無5年戒
    斷期之存在，自無再經觀察、勒戒及強制戒治之必要，應由
    檢察官逕行起訴，始符新法修正之本旨。
三、本件被告乙○○於93年間因毒品案件，經本院以93年度毒聲
    字第377號裁定送觀察、勒戒後，於93年5月25日因無繼續施
    用傾向而出所執行完畢。隨即於94年間，再犯施用毒品之罪
    ，經臺灣高等法院臺南分院以94年度上訴字第947號判決判
    處有期徒刑10月、6月，並定其應執行刑1年2月確定，而於
    95年7月31日縮刑期滿執行完畢。是被告於前開觀察、勒戒
    執行完畢後，於5年內再犯施用毒品之罪，於前開諸毒品案
    件之後，又再犯本件，依前述說明，自應由檢察官逕為追訴
    。又被告所犯為死刑、無期徒刑或最輕本刑為3年以上有期
    徒刑以外之罪，其於準備程序中就被訴事實為有罪之陳述，
    經法官告知簡式審判程序之旨，並聽取公訴人之意見後，爰
    依刑事訴訟法第273條之1第1項規定，裁定由受命法官獨任
    進行簡式審判程序；又本案之證據調查，依刑事訴訟法第
    273條之2規定，不受同法第159條第1項、第161條之2、第
    161條之3、第163條之1及第164條至第170條規定之限制；並
    得依同法第310條之2準用第454條之規定，製作略式判決書
    ，均合先敘明。
四、證據方法：
  (一)搜索同意書、臺南縣警察局善化分局搜索、扣押筆錄、扣押
    物品目錄表。
  (二)扣案如附表所示之物。
  (三)現場照片。
  (四)臺南縣警察局善化分局偵辦「毒品危害防制條例」案犯嫌尿
    液送驗編號暨年籍對照表。
  (五)長榮大學99年3月30日確認報告。
  (六)法務部調查局濫用藥物實驗室99年4月13日調科壹字第
    09923008470號鑑定書。
  (七)高雄市立凱旋醫院99年4月27日高市凱醫驗字第12846號濫用
    藥物成品檢驗鑑定書。
  (八)被告自白。
五、查海洛因為第一級毒品，毒品危害防制條例第2條第2項第1
    款定有明文。被告所為施用前開毒品犯行，係犯毒品危害防
    制條例第10條第1項之施用第一級毒品罪。被告施用海洛因
    前持有該毒品之低度行為，均為施用毒品之高度行為所吸收
    ，不另論罪。
六、另查被告前於94年間，曾因施用第一級、第二級毒品案件，
    經臺灣高等法院臺南分院以94年度上訴字第947號判決，分
    別判處有期徒刑10月、6月，並定其應執行刑1年2月確定，
    而於95年7月31日縮刑期滿執行完畢。被告於5年以內故意再
    犯本件有期徒刑以上之罪，為累犯，應依刑法第47條第1項
    規定加重其刑。
七、扣案如附表所示之物，其中編號1、編號2，經送驗結果，確
    認分別為第一級毒品海洛因與第二級毒品甲基安非他命，有
    前揭法務部調查局、高雄市立凱旋醫院鑑定書可稽，均屬違
    禁品，是檢驗後殘餘之海洛因7包、甲基安非他命2包，應依
    毒品危害防制條例第18條第1項規定沒收銷燬之；至於檢驗
    後用罄之3包甲基安非他命，既無存餘，其殘渣袋原可認為
    供犯罪所用之物，惟被告施用第二級毒品甲基安非他命部分
    ，並非本件審理範圍，乃無依法沒收之餘地。另附表編號3
    之使用過注射針筒1支，則為被告所用供本件施用第一級毒
    品海洛因之物，已據被告供承在卷，應依刑法第38條第1項
    第2款規定沒收。至於附表編號4至9部分，與本案均無關連
    ，亦不予處理，併此敘明。
八、依刑事訴訟法第273條之1第1項、第299條第1項前段、第310
    條之2、第454條第2項，毒品危害防制條例第10條第1項、第
    18條第1項，刑法第11條、第47條第1項、第38條第1項前段
    ，判決如主文。
本案經檢察官甲○○到庭執行職務
中    華    民    國    99    年    10    月    18    日
                  刑事第二庭    法  官  吳坤芳
附表：
 ┌──┬───────┬──┬──┐
 │編號│品名          │單位│數量│
 ├──┼───────┼──┼──┤
 │1   │第一級毒品海洛│包  │7   │
 │    │因            │    │    │
 ├──┼───────┼──┼──┤
 │2   │第二級毒品甲基│包  │5   │
 │    │安非他命      │    │    │
 ├──┼───────┼──┼──┤
 │3   │使用過針筒    │支  │1   │
 ├──┼───────┼──┼──┤
 │4   │吸管、玻璃球  │組  │1   │
 ├──┼───────┼──┼──┤
 │5   │夾鍊袋        │大包│5   │
 ├──┼───────┼──┼──┤
 │6   │三星手機      │支  │1   │
 ├──┼───────┼──┼──┤
 │7   │SONY ERICSSON │支  │1   │
 │    │手機          │    │    │
 ├──┼───────┼──┼──┤
 │8   │現金（新台幣）│元  │8600│
 ├──┼───────┼──┼──┤
 │9   │電話條碼      │張  │11  │
 └──┴───────┴──┴──┘
以上正本證明與原本無異
如不服本判決應於收受本判後10日內向本院提出上訴書狀，並應
敘述具體理由。其未敘述上訴理由者，應於上訴期間屆滿後20日
內向本院補提理由書狀（均須按他造當事人之人數附繕本）「切
勿逕送上級法院」。
                                書記官  程伊妝
中    華    民    國    99    年    10    月    18    日
附錄本案論罪科刑法條：
毒品危害防制條例第10條
施用第一級毒品者，處 6 月以上 5 年以下有期徒刑。
施用第二級毒品者，處 3 年以下有期徒刑。
毒品危害防制條例第18條
查獲之第一、二級毒品及專供製造或施用第一、二級毒品之器具
，不問屬於犯人與否，均沒收銷燬之；查獲之第三、四級毒品及
製造或施用毒品之器具，無正當理由而擅自持有者，均沒入銷燬
之。但合於醫藥、研究或訓練之用者，得不予銷燬。
前項合於醫藥、研究或訓練用毒品或器具之管理辦法，由法務部
會同行政院衛生署定之。

司法院資訊處製作；財團法人民間司法改革基金會備份。
